臺灣嘉義地方法院刑事裁定
111年度聲判字第22號
聲  請  人  
即  告訴人  賴美惠

代  理  人  汪玉蓮律師
被      告  黃有芬


上列聲請人即告訴人因告訴被告妨害自由案件，不服臺灣高等檢
察署臺南檢察分署111年度上聲議字第1400號駁回再議之處分（
原不起訴處分案號：臺灣嘉義地方檢察署111年度偵字第6124號
），聲請交付審判，本院裁定如下：
    主  文
聲請駁回。
    理  由
一、告訴人不服上級法院檢察署檢察長或檢察總長認再議為無理
    由而駁回之處分者，得於接受處分書後10日內委任律師提出
    理由狀，向該管第一審法院聲請交付審判。法院認為交付審
    判之聲請不合法或無理由者，應駁回之；法院為前項裁定前
    ，得為必要之調查，刑事訴訟法第258條之1第1項、第258條
    之3第2項前段、第3項分別定有明文。本件聲請人即告訴人
    賴美惠（下稱告訴人）以被告黃有芬涉犯刑法第305條之恐
    嚇危害安全罪嫌，向臺灣嘉義地方檢察署檢察官提出告訴，
    經檢察官偵查後，以111年度偵字第6124號為不起訴處分，
    告訴人不服，聲請再議，復經臺灣高等檢察署臺南檢察分署
    檢察長以111年度上聲議字第1400號駁回再議等情，業據本
    院調取上開偵查全部卷宗，核閱無訛。本件駁回再議聲請之
    處分書經寄送告訴人位於嘉義市○區○○街000號13樓之1之住
    處，於民國111年8月4日由受僱人蔡坤易收受，因同年8月14
    日為星期日，告訴人於111年8月15日委任律師具狀向本院聲
    請交付審判，有臺灣高等檢察署臺南檢察分署送達證書、刑
    事聲請交付審判狀上所蓋之本院收文章在卷可查，其聲請交
    付審判自合於法定程式。
二、聲請交付審判意旨略以：
(一)依光碟內容，被告指著告訴人說「爽完了沒？妳要玩，我陪
    妳玩，玩到妳人無去」（臺語，意指要玩到人不見了，人死
    掉），被告說要把告訴人玩到人無去，顯係要對告訴人不利
    ，讓告訴人「人無去」，危及告訴人生命、身體之安全，且
    被告並未主張上開話語的意思是要以合法之訴訟手段與告訴
    人繼續周旋之意，檢察官自行替被告主張，顯與卷內資料不
    符，有證據上理由矛盾之違法。
(二)被告曾對告訴人家故意製造噪音，令告訴人受不了而報案，
    於110年2月19日被告曾叫多人在臺灣嘉義地方檢察署停車場
    圍堵告訴人同居人林松茂，本件案發日被告又突然說要把告
    訴人玩到人無去，顯然是要對告訴人不利，讓告訴人「人無
    去」，即人不見了、死掉之意，顯危及告訴人生命、身體之
    安全，讓告訴人有不安全之感覺自明，且一般人聽到對方此
    噢，怎不會感到害怕，告訴人因聽了感到害怕，隨即向派出
    所報案。臺灣高等檢察署臺南檢察分署認為被告稱「人無去
    」，並非就告訴人生命、身體等法意為惡害通知，且認惡害
    通知要拿其他器械，或伴隨危險行為之輔助才構成，且要有
    危害告訴人安全之主觀犯意才構成，違反經驗法則、論理法
    則及證據法則。
(三)告訴人在被告稱要將告訴人玩到人不見了後，告訴人很生氣
    ，虛張聲勢稱「很厲害」、「妳甚麼東西」、「憑妳」、「
    惡毒」，然常人遭受恐嚇時，故作鎮定、虛張聲勢，或情緒
    激動無法控制者，亦所在多有，難以告訴人當下反應激動、
    生氣，即認被告所陳述之上開話語，未致告訴人心生畏怖，
    況告訴人隨即向派出所報案，何來告訴人心裡不畏怖？故臺
    灣高等檢察署臺南檢察分署認定告訴人事後所述上開話語，
    未見告訴人有害怕反應，故難認告訴人有因被告情緒性言語
    而心生畏怖，亦屬率斷。綜上，臺灣高等檢察署臺南檢查分
    署駁回再議處分書內容有上開違背法令之處，為此請准予交
    付審判等語。
三、聲請交付審判之裁定，法院應以合議行之。法院認交付審判
    之聲請不合法或無理由者，應駁回之，刑事訴訟法第258條
    之3第1項定有明文。刑事訴訟法第258條之1規定聲請人得向
    法院聲請交付審判，係對於「檢察官不起訴或緩起訴裁量權
    」制衡之一種外部監督機制，法院僅就檢察官所為不起訴或
    緩起訴之處分是否正確加以審查，以防止檢察機關濫權，依
    此立法精神，同法第258條之3第3項規定法院審查聲請交付
    審判案件時「得為必要之調查」，其調查證據之範圍，自應
    以偵查中曾顯現之證據為限；而同法第260條對於不起訴處
    分已確定或緩起訴處分期滿未經撤銷者得再行起訴之規定，
    其立法理由說明該條所謂不起訴處分已確定者，包括「聲請
    法院交付審判復經駁回者」之情形在內，是前述「得為必要
    之調查」，其調查證據範圍，更應以偵查中曾顯現之證據為
    限，不得就聲請人新提出之證據再為調查，亦不得蒐集偵查
    卷以外之證據，否則，將與刑事訴訟法第260條之再行起訴
    規定，混淆不清，亦將使法院兼任檢察官而有回復「糾問制
    度」之虞；且法院裁定交付審判，即如同檢察官提起公訴使
    案件進入審判程序，是法院裁定交付審判之前提，必須偵查
    卷內所存證據已符合刑事訴訟法第251條第1項規定「足認被
    告有犯罪嫌疑」檢察官應提起公訴之情形，亦即該案件已經
    跨越起訴門檻，否則，縱或法院對於檢察官所認定之基礎事
    實有不同判斷，但如該案件仍須另行蒐證偵查始能判斷應否
    交付審判者，因交付審判審查制度並無如同再議救濟制度得
    為發回原檢察官續行偵查之設計，法院仍應依同法第258條
    之3第2項前段規定，以聲請無理由裁定駁回。
四、刑法第305條恐嚇危害安全罪，係以「以加害生命、身體、
    自由、名譽、財產之事恐嚇他人，致生危害於安全」為構成
    要件，自需以行為人具有「以加害生命、身體、自由、名譽
    、財產之事恐嚇他人」之主觀犯意，使得當之，如行為人主
    觀上並無恐嚇他人之犯意，縱然其言語舉止有使他人認為遭
    受恐嚇致生危害於安全，仍不得以恐嚇危害安全罪相繩。況
    對於特定言語、舉止所代表之意涵，可能在不同人之解讀下
    ，而有不同之解釋，尤其在雙方先前即有紛爭不睦之情形時
    ，更可能因對對方之刻板印象，以至於過度解讀、放大，甚
    至曲解對方之一言一行，於此情形，更不能僅憑被害人一方
    自身解讀對方之舉止及言語意涵後，主觀上產生畏怖心，即
    認對方於行為時，主觀上必定有使人生畏怖心之恐嚇犯意，
    仍需依雙方先前之關係、糾紛、案發時之情境、過程、對話
    之全部內容等，加以判斷認定。
五、經查：
(一)被告與告訴人為鄰居，兩戶比鄰而居，被告於111年3月30日
    18時33分許，與女兒自外返家，行經告訴人住處外，被告走
    至其住處前，轉頭以臺語對告訴人稱：「爽完了沒？妳要玩
    ，我陪妳玩，玩到妳人無去」等語，此經告訴人於警詢、偵
    訊時證述明確（見嘉民警偵字第1110016285號卷，下稱警卷
    ，第5-6頁；111年度偵字第6124號卷，下稱偵卷，第7頁）
    ，並有卷附錄影光碟、告訴人提出之錄影光碟截圖及說明存
    卷足參（見偵卷第18頁、光碟存放袋），是此部分之事實堪
    予認定。
(二)然被告對告訴人口出上開言語時，是否具有以加害生命、身
    體、自由、名譽、財產之事恐嚇告訴人之犯意及犯行？
　1.本件案發前，被告一家與告訴人一家即曾因噪音、停車等糾
    紛而不睦，被告曾對告訴人之同居人林松茂提起毀損、恐嚇
    危害安全、強制等告訴，其中毀損部分經檢察官提起公訴，
    恐嚇危害安全、強制部分，則經檢察官認嫌疑不足為不起訴
    處分；林松茂亦曾認其遭被告指使多人在臺灣嘉義地方檢察
    署停車場圍堵並恐嚇，對被告等人提起恐嚇危害安全告訴，
    然此部分亦經檢察官認嫌疑不足而為不起訴處分，而告訴人
    亦曾對被告提出民事侵權行為之損害賠償訴訟等情，此經告
    訴人於偵訊時指訴綦詳（見偵卷第7頁），復有被告所提出
    之訴訟歷程表1份、告訴人提出之照片6張、臺灣嘉義地方檢
    察署檢察官110年度偵字第4172號不起訴處分書、110年度偵
    字第2239號不起訴處分書、110年度偵字第337號不起訴處分
    書、110年度偵字第337號起訴書、臺灣高等檢察署臺南檢察
    分署111年度上聲議字第23號處分書各1份存卷可查（見偵卷
    第10-11、20-26、35-43頁）。
　2.被告於警詢時供稱：當天我跟女兒外出購買物品後返家，林
    松茂騎機車一直跟在我們後面，當我們走到告訴人住家門前
    時，告訴人持續朝我們逼近要堵住我，且眼睛不斷瞪著我們
    ，我便跟她說「爽完了沒？妳要玩，我陪妳玩，玩到妳人無
    去」，之後林松茂說「叫你男人出來」，我回應「你只會欺
    負女人而已，你欺負你女人完，欺負我女兒，做一個男人，
    不要欺負我女兒」，我說些是要讓她自己退開，讓我們可以
    順利通行等語（見警卷第2-3頁），表示其認為遭告訴人及
    林松茂挑釁刁難，才會對告訴人說「爽完了沒？妳要玩，我
    陪妳玩，玩到妳人無去」等話語。
　3.而依告訴人及被告所提出之錄影光碟共3張、告訴人提出之
    譯文1份（見偵卷第19頁；光碟存放袋），本件案發當天，
    被告與女兒一同步行出門後，告訴人走出其住處，整理車庫
    並噴灑殺蟲劑，於站在車庫前噴灑殺蟲劑之際，被告與女兒
    步行於道路中央，往其等住處方向前行，林松茂則騎乘機車
    於其等後方，告訴人見狀即走出道路上觀看，並在被告及女
    兒即將走至告訴人住處前時，往道路中間走去，被告及其女
    兒因而偏往道路左側閃避，過程中被告與告訴人四目交接，
    告訴人不斷朝被告之行進方向注視，甚至被告已走至自己之
    住處車庫前時，仍不斷注視被告，被告遂於進入車庫前，轉
    頭指向告訴人，以台語對告訴人稱「爽完了沒？妳要玩，我
    陪妳玩，玩到妳人無去」，之後林松茂對被告稱「阿不就叫
    男的出來」，被告對林松茂回應「你只會欺負查某」、「你
    欺負完，欺負我女兒」、「好膽不要欺負我女兒」等語，過
    程與被告於警詢時所陳述之客觀事實相符。則被告在先前與
    告訴人一家有多次衝突紛爭下，案發當天與女兒返家途中，
    突見林松茂騎車在後，告訴人於前方走出至道路上，致其與
    女兒需往左側閃避，復遭告訴人緊盯其行止，則其主觀上認
    為案發當天遭林松茂及告訴人刻意刁難，即非無據。
　4.被告對告訴人所言「爽完了沒？妳要玩，我陪妳玩，玩到妳
    人無去」等語，告訴人固然將「玩到妳人無去」解讀成「要
    『把妳』玩到沒了」，而認為被告係要對其不利，但被告係因
    其主觀上認為遭林松茂騎車在後及告訴人阻擋其去向之方式
    刻意刁難，才口出上開話語，業如前述，且被告在口出「玩
    到妳人無去」之前，亦有提及「爽完了沒？妳要玩，我陪妳
    玩」等語，是其所言，亦可能解讀成「你如果要繼續主動生
    事，我也會反抗周旋，反抗周旋直至你死亡才停止」之意思
    ，而非要以積極手段讓告訴人死亡之意。而依卷內證據，更
    無從認定被告口出之上開話語之真意，確實有告訴人所指要
    將告訴人『玩死』」的意思，依「罪疑唯輕原則」之法理，即
    難認被告所言，主觀上有「要將告訴人『玩死』」即對告訴人
    不利之恐嚇主觀犯意，客觀上亦難認定上開話語有加害告訴
    人生命、身體之意涵，更不能僅憑告訴人單方解讀被告之話
    語，主觀上認定其遭告訴人恐嚇，進而前往派出所報案，即
    遽對被告為不利之認定。
　5.至於告訴人以被告曾於110年2月19日，叫多人在臺灣嘉義地
    方檢察署檢察官停車場圍堵林松茂，本件案發日被告又突然
    說要把告訴人玩到人無去，顯然是要對告訴人不利，讓告訴
    人「人無去」為由，認為被告具有恐嚇之犯意云云，然林松
    茂提告被告涉嫌恐嚇危害安全部分，經檢察官以嫌疑不足為
    由為不起訴處分，業如前述，更不能僅憑告訴人與被告先前
    所生之嫌隙，刻意放大被告之一言一行，而認被告所言有要
    對其不利之意思。
六、綜上所述，被告雖有對告訴人說「爽完了沒？妳要玩，我陪
    妳玩，玩到妳人無去」等語，然該詞句之意涵為何，本有不
    同之解釋空間，依案發當時之過程、被告前後語之關聯，難
    認被告具有恐嚇告訴人之犯意及犯行，復查無其他積極證據
    足資證明被告有何恐嚇危害安全犯嫌，依前揭條文規定，應
    認其罪嫌不足。而原不起訴處分書及駁回再議處分書中已就
    並無積極證據足資認定被告涉犯告訴人所指訴之恐嚇危害安
    全罪嫌，於理由內依憑卷內資料，詳加指駁，逐一說明認定
    之依據，依刑事訴訟法第252條第10款之規定，原檢察官及
    臺灣高等檢察署臺南分署檢察長分別予以不起訴處分及駁回
    再議之聲請，並無違背經驗法則、論理法則及證據法則，本
    件聲請交付審判意旨猶執前詞，對於原處分加以指摘求予審
    判，非有理由，應予駁回。
七、依刑事訴訟法第258條之3第2項前段，裁定如主文。
中　　華　　民　　國　　111 　年　　9 　　月　　27　日
                  刑事第二庭    審判長法　官  林正雄
 　                                   法  官  官怡臻
 　                                   法  官  吳育汝
上列正本證明與原本無異。
本件不得抗告。　　　　　　　　　　　　　　　　　　　
中　　華　　民　　國　　111 　年　　9 　　月　　27　　日
                                      書記官  黃士祐